最　高　行　政　法　院　判　決
　　　　　　　　　　　　　　　　　　 96年度判字第00908號
上　訴　人　順正大山企業有限公司
代　表　人　甲○○
被 上訴 人　財政部高雄關稅局
代　表　人　游朝順
上列當事人間因虛報進口貨物事件，上訴人對於中華民國94年11
月2日高雄高等行政法院94年度訴字第00089號判決，提起上訴，
本院判決如下：
　　主  文
上訴駁回。
上訴審訴訟費用由上訴人負擔。
　　理  由
一、上訴人委託凱聖報關有限公司，於民國（下同）92年5月23
    日至同年9月1日期間，分別向被上訴人所轄中興分局第二辦
    公室（原中島支局）報運進口PISTON（FOR COMPRESSORS）
    （壓縮機之活塞）四批（報單號碼第ＢＤ／ＡＡ／92／3686
    ／7015、ＢＤ／92／Ｖ772／0002、ＢＤ／ＡＡ／92／3051
    ／7004及ＢＤ／ＡＡ／92／4441／7009號），貨物放行提領
    後，經被上訴人實施事後稽核結果，查得該活塞為引擎用，
    與原申報為壓縮機用不符，因上訴人有虛報所運貨物貨名，
    逃漏進口稅款情事，被上訴人乃依據行為時（下同）海關緝
    私條例第37條第1項第1款、第44條暨加值型及非加值型營業
    稅法（下稱營業稅法）第51條第7款規定，分別核發4份處分
    書予以處分（如附表所示）。上訴人不服，一併申請復查，
    經被上訴人復查決定書部分維持，部分變更（如附表所示）
    ，上訴人仍表不服，遂循序提起本件行政訴訟。
二、本件上訴人在原審起訴意旨略以：本件上訴人所採購進口之
    貨物均屬半成品活塞，進口後尚需經過廠內多項製程，最後
    才以活塞成品分批銷售到國外。然因空氣壓縮機及引擎，其
    所使用的活塞，材料及熱處理的條件均相同，故任何一個活
    塞只要外徑相同、壓縮高相同、連桿可以裝進去，不論要將
    其使用於空壓機、冷氣機或引擎上，均無問題。又買受人購
    買系爭半成品活塞，經加工處理後究係銷售給其客戶作何實
    際用途，並非上訴人所得而知。且上訴人進口之活塞，既可
    供空氣壓縮機使用，被上訴人認定上訴人所進口之活塞，僅
    適用於壓縮點火內燃機引擎之活塞及火花點火內燃機引擎之
    活塞，並非使用於空壓機之活塞，並對其補稅裁罰，容有違
    誤。退步言之，縱認上訴人進口之活塞僅能使用於引擎，而
    不能使用於空壓機上，惟因上訴人進口報單上所填載之貨物
    名稱為星PISTON（活塞），此與實際到貨之情形並無不符，
    至於進口報單上之記載PISTON（FOR COMPRESSORS），乃有
    關貨物用途之記載，此部分所涉及者應為稅則號別之問題，
    而非虛報貨物名稱之問題，因此，被上訴人認上訴人有虛報
    貨物名稱之情事，亦有違誤。又縱認上訴人所報貨物之用途
    有誤，以致影響申報之稅則號別，然參諸財政部90年10月25
    日台財關字第090055045號函意旨，實不能以此對上訴人依
    海關緝私條例第37條之規定加以處罰。另系爭活塞之規格、
    品質與原申報者亦相符。因此，縱認上訴人所申報之貨名與
    實際有所不符，惟參諸海關總稅務司署77年5月14日台總署
    稅第1782號函文意旨，亦應由被上訴人將本件改按系爭貨物
    應歸屬之稅則號別核估徵稅。為此請判決將訴願決定及原處
    分均撤銷等語。
三、被上訴人則以：本件上訴人以國際貿易為業，報運系爭4批
    進口貨物時亦知依上開規定報明完整之貨名：壓縮機之活塞
     PISTON（FOR COMPRESSORS）。惟經被上訴人實施事後稽核
    ，發現上訴人另有詳列進口貨物機型代號之發票，系爭進口
    貨物經善統工業股份有限公司（以下簡稱善統公司，該公司
    為上訴人之下游客戶）證實全部由上訴人銷售給該公司，而
    按該發票之機型代號與善統公司所製作之活塞型錄，核對結
    果，本件進口貨物分屬柴油及汽油汽車引擎之零件，其實際
    貨名分別為：「壓縮點火內燃機引擎之活塞」及「火花點火
    內燃機引擎之活塞」，故上訴人稱其申報之貨名為「活塞」
    而實到貨物亦為「活塞」，並無虛報貨名情事，顯與事實不
    符。況本件進口貨物之機型代號均可在上開善統公司製作之
    活塞型錄中之內燃機引擎（按汽車之廠牌分類）項下找到相
    同之機型代號，足證來貨進口時已具有特定之內徑、活塞長
    度、壓縮距離、肖孔長度及肖孔徑，屬特定內燃機引擎之活
    塞，並不適用於其他之機器上。系爭貨物如確屬上訴人所稱
    可通用於各種機械引擎之活塞，則按其進口時之現狀即應可
    適用於各種機械引擎上，如需經改變進口時之原有規格，始
    適用作為其他機械之活塞，即難稱來貨具通用性。又參上訴
    人檢具之補充說明資料，可知系爭貨物按進口時之狀態，應
    為引擎用活塞無疑。而系爭貨物買受人善統公司之產品分配
    表，僅做鍍錫或亮面處理，並無修改外徑、壓縮高及活塞肖
    孔之加工，應非使用於其他用途上。另本件上訴人涉及虛報
    貨名情事已屬明確，與財政部關於虛報稅則號別涉及逃避管
    制案件，及前海關總稅務司署77年5月14日台總署稅第1782
    號函所示關於因貨名認定不同而生之貨名申報不符案件，與
    本件所涉情節均不相同，並無援引上開函文辦理之適用。就
    本件上訴人所涉虛報貨名逃漏進口稅款情事，被上訴人依據
    行為時海關緝私條例第37條第1項之規定予以處分，於法並
    無不合。另關於上訴人逃漏營業稅部分，依營業稅法第51條
    第7款規定，被上訴人原係就上訴人所漏營業稅裁處3倍罰鍰
    ，然本件適用財政部關稅總局93年12月1日台總局緝字第093
    1021252號令訂定之「海關辦理代徵加值型及非加值型營業
    稅違章案件減輕裁罰金額或倍數作業規定」及財政部94年1
    月14日台總政緝字第0946001405號函規定，故原處所漏營業
    稅額3倍之罰鍰應更正為1倍之罰鍰，即93年第00000000號、
    93年第00000000號及93年第00000000號處分應分別更正處所
    漏營業稅額1倍之罰鍰為：新台幣（下同）6,500元、6,500
    元及6,300元等語，資為抗辯。
四、原審斟酌全辯論意旨及調查證據結果，以：按「報運貨物進
    口而有左列情事之一者，得視情節輕重，處以所漏進口稅額
    2倍至5倍之罰鍰，或沒入或併沒入其貨物：一、虛報所運貨
    物之名稱、數量或重量。」、「有違反本條例情事者，除依
    本條例有關規定處罰外，仍應追徵其所漏或沖退之稅款。」
    、「納稅義務人，有左列情形之一者，除追繳稅款外，按所
    漏稅額處1倍至10倍罰鍰，並得停止其營業：．．．七、其
    他有漏稅事實者。」分別為行為時海關緝私條例第37條第1
    項第1款、第44條前段及營業稅法第51條第7款所明定。經查
    ，發動機活塞與空氣壓縮機活塞，雖均有壓縮空氣之情形，
    但其功能截然不同，發動機活塞係為產生動力，而空氣壓縮
    機活塞，則係為產生高壓之空氣，且因發動機活塞為產生動
    力，須承受燃料點爆的高溫高壓，其材質及構造，自與空氣
    壓縮機活塞僅單純壓縮空氣而有所不同。又查，系爭活塞已
    由上訴人全部銷售給善統公司乙節，業據上訴人陳述在卷明
    確；且本件進口貨物之機型代號均可在善統公司製作之活塞
    型錄中之內燃機引擎（按汽車之廠牌分類）項下找到相同之
    機型代號，此有上訴人提出之訂單發票及善統公司活塞型錄
    等影本附原處分卷可按，足證來貨進口時已具有特定之內徑
    、活塞長度、壓縮距離、肖孔長度及肖孔徑，屬特定內燃機
    引擎之活塞，並不適用於其他之機器上。系爭貨物如確屬上
    訴人主張可通用於各種機械引擎之活塞，則按其進口時之現
    狀即應可適用於各種機械引擎上，如需經改變進口時之原有
    規格，始適用作為其他機械之活塞，即難稱來貨具通用性。
    另依上訴人檢具補充說明資料，益證系爭貨物按進口時之狀
    態，應為引擎用活塞而非空壓機活塞無疑。又查，上訴人之
    營業項目為模具批發業、機械批發業、汽、機車零件配備批
    發業、國際貿易業等；而其下游廠商善統公司營業項目則為
    汽車零件、機車零件製造加工買賣及有關物品之進出口貿易
    業務，此有上訴人公司基本查詢資料附卷及原審法院94年度
    訴字第176號判決附卷可稽。則由上訴人及善統公司之營業
    項目均有汽、機車零件批發買賣觀之，足見上訴人進口之系
    爭活塞係作為汽車之引擎活塞使用。再由上訴人及善統公司
    之負責人均為甲○○，可知兩家公司為關係企業，系爭活塞
    係由上訴人進口後，再轉售給善統公司銷售，故上訴人於進
    口該活塞時，以其專業及銷售管道，應已知該活塞係作何用
    途。是其主張系爭活塞可作為壓縮機活塞使用，至於其銷售
    給客戶後，究作何實際用途，須由最後組裝客戶來決定，非
    上訴人可得而知云云，顯為卸責之詞，自不可採。次按「海
    關進口稅則貨品之分類應依下列原則辦理：一、類、章及分
    章之標題，僅為便於查考而設；其分類之核定，應依照稅則
    號別所列之名稱及有關類或章註為之，此等稅則號別或註內
    未另行規定者，依照後列各準則規定辦理。二、（甲）稅則
    號別中所列之任何一種貨品，應包括該項貨品之不完整或未
    完成者在內，惟此類不完整或未完成之貨品，進口時需已具
    有完整或完成貨品之主要特性。該稅則號別亦應包括該完整
    或完成之貨品（或由於本準則而被列為完整或完成者），而
    於進口時未組合或經拆散者。」亦為海關進口稅則解釋準則
    第1項及第2項前段所明定。查上訴人進口系爭貨物原申報貨
    名 PISTON（FOR COMPRESSORS），應歸列進口稅則為第8414
    ．90．20號，依輸出入貨品分類表所載之「貨名」為「壓縮
    機之零件」，而實到來貨經被上訴人稽核結果，認定分別為
    「壓縮點火內燃機引擎之活塞」及「火花點火內燃機引擎之
    活塞」，應歸列進口稅則第8409．99．90號、第8409．91．
    90號，則由上開稅則號別及貨品分類，活塞依其用途可能歸
    列為「壓縮機之零件」或「壓縮點火或火花點火內燃活塞引
    擎之零件」，故上訴人於進口報單上所填載之貨名PISTON（
    FOR COMPRESSORS），其用途部分已與其進口之零件名稱合
    而為一，亦即單以零件之名稱（活塞）並無法依上開稅則號
    別及貨名予以分類，須加上其用途，始得加以分類，故上訴
    人於進口報單上貨名欄所填載之用途，實為貨名之一部分，
    而非單純貨物用途之記載。是上訴人主張其進口報單，所載
    之貨名為PISTON（活塞），此與實際到貨並無不符，進口報
    單記載FOR COMPRESSORS，乃有關貨物用途之記載，涉及稅
    則號別之問題，非虛報貨物名稱問題云云，亦不足採。再按
    行為時海關緝私條例第37條第1項第1款及第44條前段規定，
    主觀上並未限於故意情形，當上訴人違反此禁止規定時，雖
    非出於故意，依上開說明，仍應受過失之推定，於上訴人不
    能舉證證明自己無過失之情形下，則應受處罰。本件上訴人
    於進口報單所填載PISTON（FOR COMPRESSORS）與上訴人所
    實際進口為「壓縮點火內燃機引擎之活塞」及「火花點火內
    燃機引擎之活塞」明顯不同，上訴人既為經營汽、機車零件
    配備批發及從事進出口該零件之業務，且因上訴人為報關義
    務人，即有確認其所進口貨物品名之義務；況且，財政部為
    辦理進口貨物稅則預先歸列以加速通關，特訂定「進口貨物
    稅則預先審核實施辦法」，上訴人未依上開途徑查詢，逕以
    PISTON（FOR COMPRESSORS）申報進口，縱無故意，亦難謂
    無過失，揆諸前揭說明，自應受罰。又財政部90年10月25日
    台財關字第0900055045號函係就依規定不得進口之貨物，進
    口人就稅則號別申報顯然錯誤而未檢附輸入許可文件之案件
    ，認與單純欠缺輸入許可文件之案件，同屬依規定不得進口
    而應依關稅法第55條之1（現行法已改規定在關稅法第96條
    第1項、第2項）規定責令限期退運之案件，不能依海關緝私
    條例第37條規定處罰；而本件進口大陸產製之引擎活塞，非
    屬不得進口之貨物，毋須檢附輸入許可文件，亦無退運之問
    題，核與上開函釋之案例，截然不同，上訴人自不得援用上
    開函釋規定，主張免罰。又本件上訴人進口之系爭活塞，究
    為壓縮機活塞或引擎活塞，在進口申報及查驗實務上並無困
    難，核與海關總稅務司署77年5月14日台總署稅字第1782號
    函情形亦不相符，自難比附援引上開函釋規定，主張免罰。
    是上訴人主張縱認其所申報貨物之用途有誤，以致影響申報
    之稅則號別，依上開財政部及海關總稅務司署之函釋意旨，
    亦不能依行為時海關緝私條例第37條之規定加以處罰云云，
    顯不可採。綜上所述，原處分並無違誤；然有關營業稅罰鍰
    部分，雖然原處分按上訴人逃漏稅額處3倍罰鍰，但由於財
    政部關稅總局93年12月1日台總局緝字第0931021252號令訂
    定之「海關辦理代徵加值型及非加值型營業稅違章案件減輕
    裁罰金額或倍數作業規定」，有關納稅義務人所漏稅額逾5,
    000元至1萬元者，修正改按所漏稅額處1倍之罰鍰。且被上
    訴人亦已聲明，同意降低裁罰倍數為1倍，該認諾事項本屬
    被上訴人裁量權之範圍，且未涉及公益，爰將訴願決定及原
    處分關於此部分罰鍰分別超過6,500元、6,500元及6,300元
    部分均予撤銷；至上訴人其餘之訴為無理由，訴願決定予以
    維持，亦無不合；上訴人起訴意旨就此部分求為撤銷，為無
    理由，應予駁回。資為其判決之論據。
五、本院按：發動機活塞係為產生動力，而空氣壓縮機活塞，則
    係為產生高壓之空氣，且因發動機活塞為產生動力，須承受
    燃料點爆的高溫高壓，其材質及構造，自與空氣壓縮機活塞
    僅單純壓縮空氣而有所不同。又查系爭活塞已由上訴人全部
    銷售給善統公司乙節，業據證人即善統公司副總經理魏再男
    證述明確；且本件進口貨物之機型代號均可在善統公司製作
    之活塞型錄中之內燃機引擎（按汽車之廠牌分類）項下找到
    相同之機型代號，此有上訴人提出之訂單發票及善統公司活
    塞型錄等影本附原處分卷可按，足證來貨進口時已具有特定
    之內徑、活塞長度、壓縮距離、肖孔長度及肖孔徑，屬特定
    內燃機引擎之活塞，並不適用於其他之機器上。又上訴人之
    營業項目為模具批發業、機械批發業、汽、機車零件配備批
    發業、國際貿易業；而其下游廠商善統公司營業項目則為汽
    車零件、機車零件製造加工買賣及有關物品之進出口貿易業
    務，此有上訴人及善統公司基本查詢資料附卷可按。則由上
    訴人及善統公司之營業項目均有汽、機車零件批發買賣，及
    系爭貨物進口後之用途，足見上訴人進口之系爭活塞係作為
    汽車之引擎活塞使用等情，業經原判決敘明其所憑之證據及
    得心證之理由，並對上訴人各項主張詳予指駁不可採在案，
    核與論理及證據法則均無違，尚無上訴意旨所指判決不備理
    由或適用法規不當之違誤。至上訴人公司與善統公司是否為
    關係企業，與本件上訴人是否構成違章行為無涉，並無審酌
    之必要。次查上訴人檢具補充說明資料，說明系爭貨物之其
    中6種規格經修改外徑、壓縮高，活塞肖孔等即成空壓機活
    塞成品，此有上開函影本附原處分卷可參；足證系爭貨物6
    種規格進口時之狀態，應為引擎用活塞而非空壓機活塞無疑
    ，否則何有須經修改後始能成為空氣壓縮機之理？原判決依
    上訴人所檢具之補充說明資料，作為認定系爭貨物按進口時
    之狀態，應為引擎用活塞而非空壓機活塞之依據，亦無違證
    據法則。次按「海關進口稅則貨品之分類應依下列原則辦理
    ：一、類、章及分章之標題，僅為便於查考而設；其分類之
    核定，應依照稅則號別所列之名稱及有關類或章註為之，此
    等稅則號別或註內未另行規定者，依照後列各準則規定辦理
    。二、（甲）稅則號別中所列之任何一種貨品，應包括該項
    貨品之不完整或未完成者在內，惟此類不完整或未完成之貨
    品，進口時需已具有完整或完成貨品之主要特性。該稅則號
    別亦應包括該完整或完成之貨品（或由於本準則而被列為完
    整或完成者），而於進口時未組合或經拆散者。」亦為海關
    進口稅則解釋準則第1項及第2項前段所明定。本件上訴人進
    口系爭貨物原申報貨名PISTON（FOR COMPRESSORS），應歸
    列進口稅則為第8414．90．20號，依輸出入貨品分類表所載
    之「貨名」為「壓縮機之零件」，而實到來貨經被上訴人稽
    核結果，認定分別為「壓縮點火內燃機引擎之活塞」及「火
    花點火內燃機引擎之活塞」，應歸列進口稅則第8409．99．
    90號、第8409．91．90號，則由上開稅則號別及貨品分類，
    活塞依其用途可能歸列為「壓縮機之零件」或「壓縮點火或
    火花點火內燃活塞引擎之零件」，故上訴人於進口報單上所
    填載之貨名PISTON（FOR COMPRESSORS），其用途部分已與
    其進口之零件名稱合而為一，亦即單以零件之名稱（活塞）
    並無法依上開稅則號別及貨名予以分類，須加上其用途，始
    得加以分類，故上訴人於進口報單上貨名欄所填載之用途，
    實為貨名之一部分，而非單純貨物用途之記載。是上訴人主
    張其進口報單，所載之貨名為PISTON（活塞），此與實際到
    貨並無不符，進口報單記載FOR COMPRESSORS，乃有關貨物
    用途之記載，涉及稅則號別之問題，非虛報貨物名稱問題云
    云，亦不足採。又本件上訴人進口之系爭活塞，究為壓縮機
    活塞或引擎活塞，在進口申報及查驗實務上並無困難，核與
    海關總稅務司署77年5月14日台總署稅字第1782號函釋情形
    亦不相符，自難比附援引上開函釋規定，亦經原判決對上訴
    人此項主張敘明不足取在案。再按行為時海關緝私條例第37
    條第1項第1款及第44條前段規定，主觀上並未限於故意情形
    ，當上訴人違反此禁止規定時，仍應以行為人之故意過失為
    其責任要件，為司法院釋字第521號解釋在案。從而上訴意
    旨猶以：上訴人主張系爭活塞可使用於空壓機，而原審對此
    並未予審酌，即推論上訴人所進口之活塞，係作為汽車之引
    擎用活塞使用，然發動機活塞與空氣壓縮機活塞之材質及構
    造究有何不同？原判決並未予以敘明，亦未說明其認定之根
    據為何，實有判決不備理由之違法。又原判決僅憑善統公司
    之產品型錄內容，遽認上訴人進口之活塞不能使用於空壓機
    ，被上訴人亦未舉證證明系爭活塞不能作為空壓機活塞使用
    ，即將上訴人所提出之上訴人公司活塞產品目錄恝置不論，
    亦有判決不備理由之違法。另原判決並未說明何以上訴人之
    補充資料可據以認定系爭貨物屬引擎用活塞，更未說明系爭
    活塞何以不能使用於空壓機之理由。再者，原判決對於上訴
    人公司與善統公司間究有何控制或從屬關係，或有何相互投
    資之關係並未予敘明，僅以兩家公司之負責人相同，即認定
    二者為關係企業，並據此認定上訴人於進口該活塞時，應已
    知該活塞係作何用途云云，實有判決不適用法規或適用不當
    之違背法令情形。又上訴人進口之活塞，確可使用於空壓機
    上，然因出口商向上訴人購買活塞後，究竟係銷售給客戶作
    何實際用途，此並非上訴人所得過問，故系爭活塞終究使用
    於何種設備上，仍須由最終之組裝客戶來決定，然此並不影
    響上訴人進口之活塞得使用於空壓機之事實，從而，上訴人
    於進口報單之貨物名稱欄記載活塞用途為空壓機使用，與事
    實並無不符。況汽機車零件配備中之活塞，並非全屬引擎用
    活塞，亦有使用於空壓機之活塞，因此，原判決以上訴人及
    善統公司之營業項目均有汽機車零件配備之批發買賣項目，
    即據此認定系爭活塞僅能作為汽車之引擎活塞使用，不能作
    為空壓機之活塞使用，實嫌率斷，而有判決不備理由之違法
    。另本件縱因被上訴人認系爭活塞亦具有引擎用活塞之功能
    ，因而導致就系爭活塞之貨名認定有所不同，惟參海關總稅
    務司署77年5月14日台總署稅字第1782號函釋之意旨，亦應
    由原處分機關將本件改按其所認定應歸屬之稅則號別核估徵
    稅，而免依海關緝私條例議處。又海關緝私條例第37條第1
    項第1款規定以虛報為處罰要件，限於故意而不及過失之情
    形，然原判決未詳審酌，遽認上訴人有虛報貨物名稱之情事
    ，及未對海關緝私條例第37條第1項第1款規定遵守嚴格之文
    義解釋方法，實有判決不適用法規或適用不當之違法等語，
    對原判決聲明不服，揆諸上開說明，無非係上訴人一己之見
    解，均難認原判決有違背法令之違誤。綜上；原審斟酌全辯
    論意旨及調查證據之結果，除撤銷營業稅之部分罰鍰外，將
    其餘部分訴願決定及原處分均予維持，駁回此部分上訴人之
    訴，核無違誤。上訴論旨，指摘此部分原判決違誤，求予廢
    棄此部分原判決，難認有理由，應予駁回。
六、據上論結，本件上訴為無理由，爰依行政訴訟法第255條第1
    項、第98條第3項前段，判決如主文。
中　　華　　民　　國　　96　　年　　5　　 月　　24　　日
                  第一庭審判長法  官　高　啟　燦
                              法  官  黃　璽　君
                              法  官　廖　宏　明
                              法  官　楊　惠　欽
                              法  官　林　樹　埔
以  上  正  本  證  明  與  原  本  無  異
中　　華　　民　　國　　96　　年　　5　　 月　　24　　日
　　　　　　　　　　　　　　　書記官　彭　秀　玲
